臺灣宜蘭地方法院民事判決　　　　　　　95年度簡上字第67號
上　訴　人　丁○○
訴訟代理人　丙○○○
被上訴人　　甲○○
　　　　　　乙○○
上列當事人間確定界址事件，上訴人對於中華民國95年11月15日
本院宜蘭簡易庭95年度宜簡字第47號第一審判決提起上訴，本院
業於民國96年5月28日言詞辯論終結，判決如下：
    主  　　文
上訴駁回。
第二審訴訟費用新台幣壹仟捌佰拾元由上訴人負擔。
    事實及理由
一、上訴人起訴主張：坐落宜蘭縣頭城鎮○○段上新興小段65地
    號土地（以下簡稱系爭土地）為上訴人所有，同小段64、74
    地號土地則為被上訴人甲○○所有，詎被上訴人甲○○、乙
    ○○無正當權源在其所有前開土地上搭建713建號即門牌號
    碼宜蘭縣頭城鎮○○路278之8號房屋時，越界占用如附圖一
    所示面積25平方公尺之系爭土地，爰依據民法第767條規定
    物上請求權之法律關係，請求被上訴人應將系爭土地上如附
    圖一所示編號Ａ、Ｇ、Ｃ、Ｂ點連線所圍區域面積25平方公
    尺之地上物拆除，並將土地返還上訴人。另依據民法第179
    條規定不當得利之法律關係，請求被上訴人給付新台幣（下
    同）3,453元及自起訴狀繕本送達被上訴人之翌日起至清償
    日止，按年息5%計算之利息，並聲明願供擔保，請准宣告假
    執行等語。
二、被上訴人則以：系爭土地與同小段64、74地號土地於63年間
    曾辦理地籍圖重測，又宜蘭縣政府於73年6月18日以府建都
    字第42355號公告系爭土地、同小段64地號土地及74地號土
    地均在實施「頭城都市計畫工業區細部計畫」範圍內，故前
    開土地均依照「宜蘭縣政府依都市計畫樁測定及管理辦法」
    第7條測定都市計畫樁。又上揭都市計畫樁，宜蘭地政事務
    所另於91年9月27日以宜地二06字第0910010551號函，會同
    宜蘭縣政府、頭城鎮公所及地政事務所人員，於91年10月1
    日實地勘測並辦理更正檢測。故宜蘭地政事務所之土地複丈
    成果圖，係以都市計畫樁為基準進行測量，上訴人認應以重
    測舊屬測量界樁為基準進行測量，係屬誤會。又系爭土地與
    被上訴人所有同小段64、74地號土地間之界址為如附圖一、
    二所示之編號Ｇ、Ｈ、Ｃ點連線，業經本院判決在案，被上
    訴人係依照公務機關測量；本院判決結果興建房屋，並無越
    界而無權占有系爭土地之事實，更無不當得利之情形等語，
    資為抗辯，並請求駁回上訴人之訴。
三、本件原審對於上訴人之請求，判決上訴人全部敗訴。上訴人
    全部聲明不服，請求廢棄原判決，並依物上請求權之法律關
    係，請求判決被上訴人應將系爭土地上如附圖一所示編號Ａ
    、Ｇ、Ｃ、Ｂ點連線所圍區域面積25平方公尺之地上物拆除
    ，並將土地返還上訴人。另依據民法第179條規定不當得利
    之法律關係，請求被上訴人給付3,453元及自起訴狀繕本送
    達被上訴人之翌日起至清償日止，按年息5%計算之利息。被
    上訴人則聲明請求駁回上訴。
四、兩造不爭執之事實：
（一）系爭土地為上訴人所有，相鄰同小段64、74地號土地則為
      被上訴人甲○○所有。
（二）坐落同小段64、74地號土地上門牌號碼為頭城鎮○○路
　　　278之8號建物，為被上訴人甲○○、乙○○所蓋。
五、本件應斟酌之爭點為：(一)系爭土地與同小段64、74地號土地
    之界址線，究係附圖二所示Ｇ、Ｈ、Ｃ或Ａ、Ｉ、Ｂ3點之
    連接線，與地籍圖經界線相符？(二)被上訴人所有門牌號碼為
    宜蘭縣頭城鎮○○路278之8號建物有無越界占用系爭土地；
    若已越界，占用之面積及位置如何？上訴人請求被上訴人返
    還相當於租金之不當得利有無理由？茲分別說明如下：
（一）就爭點一部分：
    (1)經查上訴人所提出之附圖一係本院92年度宜簡字第152號
      確定界址事件，於93年4月1日經本院會同宜蘭縣宜蘭地政
      事務所測量時所製作之土地複丈成果圖，而系爭土地與同
      小段74地號土地間之界址，並經該案判決確定如附圖一所
      示編號Ｈ、Ｃ2點之連接線，非上訴人主張如附圖一所示
      編號Ｉ、Ｂ2點之連接線在案，此有該案之判決書在卷可
      稽，則有關系爭土地與同小段74地號土地之界址線，應為
      附圖一所示編號Ｈ、Ｃ2點之連接線。
    (2)次有關系爭土地與同小段64地號土地之界址線爭議，經另
      案95年度簡上字第15號確定界址事件第一審於94年9月29
      日前往現場履勘並囑託宜蘭縣宜蘭地政事務所測量人員依
      照兩造之指界而為實地測量，測量結果認為依據地籍圖所
      載，應以附圖二所示Ｇ、Ｈ2點之連接線較為相符，此有
      該案第一審之勘驗筆錄、宜蘭地政事務所以94年10月14日
      宜地二03字第0940011191號函檢送本院94年7月5日字1842
      號土地複丈成果圖即附圖二乙份在卷可參。再查，本件原
      審法官囑託內政部土地測量局測量人員測量被上訴人所有
      門牌號碼為宜蘭縣頭城鎮○○路278之8號房屋是否越界占
      用上訴人所有系爭65地號土地，測量結果顯示該房屋並未
      越界占用上訴人所有系爭65地號土地，並經內政部土地測
      量局繪製鑑定圖即附圖三在案。且內政部土地測量局所認
      定如附圖三之實線為地籍圖經界線又與被上訴人所指界附
      圖二所示Ｇ、Ｈ2點連接線係相一致，有該案卷附內政部
      土地測量局96年4月30日測籍字第0960004117號函在卷可
      稽。是系爭土地與同小段64地號土地間之界址，應為附圖
      二所示Ｇ、Ｈ2點之連接線。
    (3)上訴人主張系爭土地原係包括同小段65之5、65之6、65之
      17、65之21、65之22、65之23地號土地，均由同小段65地
      號土地於57年間起及63年間因土地分割及地籍圖重測地籍
      變更而來，是基於同一性，進行土地測量時，應參考上開
      所提系爭土地之分割沿革變更，並以上開土地之現有界址
      基礎為測量基準。並且以肉眼即可辨別原係同一土地之65
      、65之5、65之6地號土地與同小段74、64等地號土地同側
      界線不在同一直線上，是前揭另案由宜蘭地政事務所進行
      之界址測量結果均不正確，應由內政部土地測量局重新測
      量。又雖經內政部土地測量局之測量，但測量之結果沒有
      確實記載系爭土地及地上物間之長、寬、高，與實際土地
      界址並不相符，認為測量不實云云，然查：上訴人稱系爭
      土地與其他相關同小段地號土地，係於57年間起及63年因
      土地分割及地籍圖重測地籍變更而來之事實，此固有上訴
      人提出之舊式土地登記簿謄本及宜蘭地政事務所95年7月3
      日宜地二10字第0950006498號函所附系爭土地之相關資料
      各乙份在卷可參；且雖同小段65、65之5、65之6地號土地
      與同小段74、64等地號土地同側界線亦固在同一直線上，
      亦有地籍圖謄本附卷足佐，然上訴人並未舉出宜蘭縣宜蘭
      地政事務所及內政部土地測量局所認定之經界線已使上開
      土地不在同一直線上之具體事證，是上訴人指摘鑑定機關
      之測量結果均屬不實乙節，顯無可採。上訴人復請求再送
      其他鑑定機關進行測量，然查無宜蘭地政事務所及內政部
      土地測量局之前開鑑定有何不實之處，所請欠缺依據，應
      併予駁回。
    (4)至被上訴人辯稱「宜蘭地政事務所係以都市計畫樁為基礎
      而施測為正確，上訴人認應以舊屬測量界樁為基礎係屬誤
      會。」，並提出宜蘭縣宜蘭地政事務所於91年9月11日、
      91年10月24日、91年11月6日所具函文、細部計畫樁位成
      果圖為據乙節。核有關正確界址之判定恆應以地籍圖經界
      線為主要依據，此亦經內政部土地測量局於前揭鑑定書說
      明甚詳，上訴人所辯乃屬誤會；惟觀前開函文內容指出：
      該所於檢測時發現上訴人所有系爭土地因與其毗鄰面臨之
      都市○○道路地籍逕為分割線與實地道路位置不符，因而
      曾辦理檢測更正，則是否因此導致上訴人所有系爭土地與
      毗鄰之都市○○道路即同小段44之2地號土地間之實際界
      址位於道路上，造成上訴人向來所認定之界址與地籍圖經
      界線有誤差，並使上訴人所有系爭土地得以自用之面積減
      少，雖未據上訴人具體指明，然縱令如此，蓋此涉及主管
      機關原初辦理都市計畫測量、釘樁及地籍分割時何以產生
      認定誤謬之問題，仍與系爭界址究竟何在之判斷應屬二事
      ，亦尚難採為有利於上訴人之認定，附此敘明。
    (5)綜上，系爭土地與同小段64、74地號土地之界址線，應為
      附圖二所示Ｇ、Ｈ、Ｃ3點之連接線。
（二）就爭點二部分：
    (1)就前開3筆土地之界址線，既經認定為如附圖二所示Ｇ、
      Ｈ、Ｃ3點之連接線，已如前述。而本件原審囑託內政部
      土地測量局測量人員實地測量後顯示：如附圖三（即鑑定
      書所附鑑定圖）所示編號Ａ、Ｂ、Ｃ、Ｄ、Ｅ、Ｆ、Ｇ、
      Ａ點之連接線，係被上訴人所有門牌號碼宜蘭縣頭城鎮○
      ○路278之8號房屋坐落之位置，並無逾越地籍圖經界線即
      附圖二所示之Ｇ、Ｈ延申之直線，為前揭爭點一所認定，
      並有原審95年8月24日之勘驗筆錄1份、現場照片4張、內
      政部土地測量局95年10月3日測籍字第0950008918號函檢
      附之鑑定書及鑑定圖即附圖三乙份可資證明。是上訴人主
      張被上訴人在系爭土地上越界興建房屋，而占用系爭土地
      云云，自無可採。
    (2)又被上訴人既無越界占用系爭土地之情事，被上訴人自無
      構成不當得利之情形，則上訴人請求被上訴人返還相當於
      租金之不當得利3,453元云云，即無理由。
六、綜上所述，上訴人依據物上請求權及不當得利請求權之法律
    關係，請求被上訴人拆屋還地及給付相當於租金之不當得利
    3,453元及自起訴狀繕本送達被上訴人之翌日起至清償日止
    ，按年息5%計算之利息，為無理由。原審為上訴人敗訴之判
    決並駁回其假執行之聲請，核無不合，上訴論旨指摘原判決
    不當，求予廢棄，為無理由應予駁回。
據上論結，本件上訴為無理由，依民事訴訟法第436條之1第3項
、第449條第1項、第78條，判決如主文。
中　　華　　民　　國　　96　　年　　6 　　月　　11　　日
                  臺灣宜蘭地方法院民事庭
                      審判長  法  官  楊麗秋
                              法  官  林翠華
                              法  官  郭淑珍
正本與原本無異
本件不得上訴
中　　華　　民　　國　　96　　年　　6 　　月　　12　　日
                              書記官  藍友隆
